【裁判字號】    89,自,49
【裁判日期】    890120
【裁判案由】    偽造文書
【裁判全文】
臺灣臺北地方法院刑事裁定                            八十九年度自字第四九號
    自  訴  人  甲○○
    被      告  丁○○
                己○○
                戊○○
                丙○○
                乙○○
右列被告等因偽造文書案件，經自訴人提起自訴，本院裁定如左：
    主      文
自訴駁回。
    理      由
一、自訴意旨略以：被告丁○○、己○○、戊○○均係臺灣高等法院法官，明知最高
    法院民國七十九年三月二十二日之七十九年度臺上字第一一二九號被告邱玉淵過
    失致人於死無罪案件之確定判決，有發現被告於事故當時，所駕駛之半聯結車因
    超越同向機車而越過中心線，且因被告採取緊急剎車之方式，而喪失可駕駛半聯
    結車行車方向之機會，為本件車禍之主要原因，即有發現因被告所駕駛之半聯結
    車車速與剎車距離及反應距離，為被告應就被害人宋大志死亡負過失責任之新證
    據，經臺灣高等法院檢察署檢察官於八十三年十一月二十四日以八十三年度請再
    字第四０號聲請再審在案，詎被告乙○○即中國國民黨黨主席竟誘使被告丙○○
    （前臺灣高等法院法官，現為臺灣高等法院高雄分院法官）關說被告丁○○、己
    ○○、戊○○以上開再審理由之新證據為「臆想之詞」，登載不實於駁回再審聲
    請之裁定公文書上，因認被告等共同涉犯刑法第二百十三條之登載不實事項於職
    務上所掌之公文書罪嫌等語。
二、按法院或受命推事於自訴案件第一次審判期日前訊問及調查結果，如認為案件有
    刑事訴訟法第二百五十二條至第二百五十四條之情形者，得以裁定駁回其自訴，
    同法第三百二十六條第三項定有明文。
三、查自訴人認被告等涉犯上開罪嫌，係以被告邱玉淵因過失致人於死案件而經臺灣
    高等法院檢察署檢察官聲請再審之聲請書、監察院認原確定判決有刑事訴訟法第
    三百七十九條第十四款判決理由矛盾之違背法令事由，符合同法第四百四十一條
    提起非常上訴要件之調查報告及最高法院檢察署認自訴人於八十八年十月二十六
    日向該署以對原判決確認之事實為實體爭執為前提，而聲請提起非常上訴，為無
    理由之函件等影本各一件資為依據。惟再審制度，固係為發現實體之真實，以符
    合正義之要求，其目的既重在保障人權，亦兼重維護社會安全，而管轄法院就再
    審之聲請，須先審查是否適法，必其聲請適法，始為有無理由之調查，是若管轄
    法院認聲請再審之程序違背規定或無再審理由者，而據以駁回聲請人再審之聲請
    ，當屬其得依職權調查行使之範圍，縱上開過失致人於死案件所確定之事實，認
    定有誤，並因管轄法院駁回再審之聲請而無法救濟，亦與刑法第二百十三條不實
    登載公文書罪之成立，除客觀上公務員在其職務上所掌公文書，有為虛偽不實之
    登載行為，且足生損害於公眾或他人外，其在主觀上須明知為不實之構成要件有
    間。此外，又無其他積極證據足認被告等確有上開犯行，被告等之犯罪嫌疑尚屬
    不足，依首開法條規定，本件自訴應予駁回。
據上論斷，應依刑事訴訟法第三百二十六條第三項、第二百五十二條第十款裁定如主
文。
中    華    民    國      八十九      年      一      月      二十      日
                                  臺灣臺北地方法院刑事第五庭
                                      法  官  朱  夢  蘋
右正本證明與原本無異。
如不服本裁定，應於裁定送達後五日內向本院提出抗告狀。
                                      書記官  方  美  雲
中    華    民    國      八十九      年      一      月      二十六    日


司法院資訊處製作；財團法人民間司法改革基金會備份。
